【裁判字號】    99,交聲,299
【裁判日期】    980126
【裁判案由】    聲明異議
【裁判全文】
臺灣臺中地方法院交通事件裁定        99年度交聲字第299 號
原處分機關  交通部公路總局臺中區監理所臺中市監理站
受處分人    甲○○
上列受處分人因違反道路交通管理處罰條例案件，對於交通部公
路總局臺中區監理所臺中市監理站於民國99年1月20日所為之處
分（裁監稽違字第裁61－GE0000000號）聲明異議，本院裁定如
下：
    主  文
異議駁回。
    理  由
一、原處分意旨略以：異議人即受處分人（下稱受處分人）甲○
    ○駕駛車牌號碼225-NL號計程車，於民國98年10月30日18時
    37分許，在臺中市中興巷與橫坑巷口處，因「肇事逃逸（無
    人受傷）逃逸現場」之違規，經臺中市警察局第五分局依違
    反道路交通管理處罰條例第62條第1項後段規定舉發。受處
    分人於應到案日期前提出申訴，經警方函復略以違規屬實，
    原處分機關遂以99年1月20日裁監稽違字第裁61－GE0000000
    號裁決書處罰鍰新臺幣（下同）3千元、吊扣汽車駕駛執照1
    個月及施以道安講習；逾期則依裁決書處罰主文規定裁處等
    語。
二、聲明異議意旨略以：受處分人於發生事故時，有下車關切對
    方有無受傷，經對方告知無受傷之情事，雙方即自行認定無
    肇事事故後，由對方先行騎車離開現場（即肇事事故現場被
    破壞）後，受處分人才駕車離開現場，事後對方竟私自跑至
    臺中市警察局第五分局備案，因而認定受處分人為肇事逃逸
    ，令人深感疑惑，爰依法聲明異議，請求撤銷原處分等語。
三、按發生道路交通事故，駕駛人或肇事人不得任意移動肇事車
    輛及現場痕跡證據，但無人傷亡且車輛尚能行駛，應先標繪
    車輛位置及現場痕跡證據後，將車輛移置不妨礙交通之處所
    ；並應先通知警察機關，但無人受傷或死亡且當事人當場自
    行和解者，不在此限，道路交通事故處理辦法第3條第4款、
    第5款定有明文。復按汽車駕駛人駕駛汽車肇事，無人受傷
    或死亡而未依規定處置者，處1千元以上3千元以下罰鍰；逃
    逸者，並吊扣其駕駛執照1個月至3個月；又汽車駕駛人違規
    肇事受吊扣駕駛執照處分者，應接受道路交通安全講習，道
    路交通管理處罰條例第62條第1項、第24條第1項第1款分別
    定有明文。又道路交通管理處罰條例第62條第1項之立法意
    旨，在於保持肇事現場以利肇事責任之鑑定，雖該汽車駕駛
    人並未違反道路交通安全規則，亦無任何過失情事，雖不負
    肇事責任，但其既於肇事後，未即時處理，即駛離現場，已
    足使現場被破壞，有妨肇事責任之鑑定，是故仍應成立該條
    項之違規行為（臺灣高等法院暨所屬法院62年度法律座談會
    刑事類第80號決議參照）。況車禍肇事之雙方當事人，在未
    經釐清責任之前，究竟孰有過失，通常係雙方各執一詞，故
    為釐清雙方肇事責任歸屬，上開道路交通事故處理辦法第3
    條第4款、第5款即明定肇事人或駕駛人不得任意移動肇事車
    輛及現場痕跡證據，並應先通知警察機關到場處理。換言之
    ，汽車駕駛人一旦發生交通事故，除於無人受傷或死亡且當
    事人當場自行和解之情形外，即不得任意移動車輛及現場痕
    跡證據，並應先通知警察機關處理。倘若有任意駕車離開現
    場之情形，即屬肇事逃逸之行為，合先敘明。
四、經查，受處分人確於前揭時、地，駕駛車牌號碼225-NL號計
    程車，與證人乙○○騎乘車牌號碼CX5-438號重機車發生擦
    撞之事實，業據受處分人所不爭執，復經證人乙○○於臺中
    市○○○道路交通事故談話紀錄表中證述綦詳，並有道路交
    通事故現場圖、臺中市○○○道路交通事故初步分析研判表
    及照片影本在卷可稽。雖受處分人主張無逃逸故意，並以前
    述言詞置辯。惟查，證人乙○○於本院結證稱：「（問：你
    在98年10月30日下午6時左右，有無與他人發生事故？）有
    。當時是下午6點左右，我自己騎乘車號CX5-438機車，沒有
    搭載乘客，我沿著子路往中興嶺方向行駛，行經中興、橫
    坑巷口，我要左轉進入橫坑巷，我當時騎在內側車道要左轉
    ，就與受處分人所駕駛的車號225-NL計程車發生擦撞。受處
    分人計程車的車頭撞擊我機車的後面，我的機車和人都沒有
    倒地，只是機車被往前推擠一小段距離，大約在1公尺以內
    。當時受處分人有下車，說我違規，並看一下他的計程車、
    我的機車受損情形，及看我的人有無受傷。當時我的機車已
    經不能騎了，因為機車擋泥板卡進輪胎，我把機車停在路旁
    ，受處分人就直接離開了。（問：受處分人下車時，與你對
    話的內容，請詳細說明？）受處分人下車後對我說：『你違
    規』，並且有用台語問我為何無故變換車道，用語的內容我
    不會形容。（問：受處分人有無與你談如何處理車禍事宜？
    ）沒有。（問：受處分人有無留聯絡資料給你？）沒有。（
    問：你是否確認當天與你發生車禍的人就是受處分人？）是
    的。」等語（見本院99年1月14日訊問筆錄）。另觀諸證人
    乙○○於道路交通事故談話紀錄中表示：「我騎車沿子路
    ，由太原路往橫坑巷方向行駛，準備左轉，就在行駛至橫坑
    巷口前約10公尺左右，被一部由我後方駛上來之225-NL（誤
    載為AL)計程車前車頭撞到。後對方沒有留下資料及電話，
    下車看他自己的車子後，說我違規，就上車開車走掉了，當
    時我並沒有同意他可以離去。」等語，所述情節與本院證述
    內容大致相符，復參以證人與受處分人素不相識，毫無怨隙
    ，在本院訊問時又係供前具結，表示當據實陳述，絕無匿、
    飾、增、減，有證人結文在卷可佐，顯無甘冒偽證罪之刑責
    而蓄意構陷受處分人之動機。綜上，足堪認定受處分人於上
    揭時、地，確有駕駛車牌號碼225-NL號計程車與證人乙○○
    所駕駛之車牌號碼CX5-438號重機車發生碰撞，且受處分人
    未依規定處置之事實，事證明確，洵堪認定。受處分人雖主
    張證人乙○○沒有受傷云云，惟道路交通管理處罰條例第62
    條第1項之立法意旨，在於保持肇事現場以利肇事責任之鑑
    定，縱使證人乙○○未受傷，受處分人亦有停留於現場報案
    處理以釐清肇事責任之義務，但其既於肇事後，未停留現場
    ，亦未報案即時處理，即駛離現場，已足使現場被破壞，有
    妨肇事責任之鑑定，受處分人之離去現場即足構成逃逸，是
    故仍應成立該條項之違規行為。
五、綜上，原處分機關依道路交通管理處罰條例第62條第1項後
    段之規定，裁處受處分人罰鍰3千元，並吊扣駕駛執照1個月
    ，且施以道安講習，於法並無不合。受處分人本件聲明異議
    為無理由，應予駁回。
六、據上論斷，應依道路交通管理處罰條例第87條第2項，道路
    交通案件處理辦法第19條規定，裁定如主文。
中    華    民    國    98    年    1     月    26    日
                  交通法庭    法  官  周玉蘭
以上正本證明與原本無異。
如不服本裁定，應於收受送達後5日內向本院提出抗告狀。（應
附繕本）
                              書記官  黃泰能
中    華    民    國    98    年    1     月    26    日

司法院資訊處製作；財團法人民間司法改革基金會備份。
